【裁判字號】    91,易,3016
【裁判日期】    920624
【裁判案由】    違反動產擔保交易法
【裁判全文】
臺灣臺中地方法院刑事判決                        九十一年度易字第三０一六號
    公  訴  人  臺灣臺中地方法院檢察署檢察官
    被      告  丙○○
右列被告因違反動產擔保交易法案件，經檢察官提起公訴（九十一年度偵字第二０七
四０號），本院判決如左：
    主  文
丙○○動產擔保交易之債務人，意圖不法之利益，將標的物移轉，致生損害於債權人
，處有期徒刑貳月，如易科罰金，以佰元折算壹日。
    事  實
一、丙○○於民國九十年十二月二十八日，以動產擔保交易之動產抵押方式，向遠東
    國際商業銀行股份有限公司（下稱遠東商銀）提供其所有車牌號碼ＩＬ─七五八
    九號自用小客車一輛辦理消費性貸款，為動產擔保交易之債務人，借貸新臺幣（
    下同）十八萬元，借貸期限為自九十年十二月二十八日至九十二年十二月二十七
    日（起訴書就迄日部分誤載為九十六年十二月二十七日）止，共二年二十四期，
    每期付款九千一百四十四元，並約定標的物存放地點為臺中市○區○○路五八號
    ，在價金未付清前，其僅得依約占有使用，不得任意遷移、出賣、出質、移轉或
    為其他處分，在價金未付清之前，不得轉借他人等。詎丙○○在取得標的物後，
    自第一期起即未付款，並意圖為自己不法之利益，於九十一年十二月二十八日，
    即將該車移轉交由其友人張清高使用，張清高再將該部自用小客車遷移他處。嗣
    經遠東商銀將前開貸款及動產抵押權轉讓予裕融企業股份有限公司（下稱裕融公
    司），經派員查訪始發現該車去向不明。丙○○迄今尚未清償上開購車款，致裕
    融公司追索無著而受有損害。
二、案經裕融公司起由臺灣臺中地方法院檢察署檢察官偵查起訴，丙○○經合法傳喚
    後，無正當理由不到庭，經拘提後亦未到案，本院於九十二年一月十四日發布通
    緝，於九十二年一月二十四日緝獲，嗣經限制住居停止羈押，其又經合法傳喚無
    正當理由不到庭，經拘提後亦未到案，本院於九十二年四月二十二日發布通緝，
    於九十二年五月二十三日緝獲到案審理。
    理  由
一、訊據被告丙○○固對於有於上揭時、地與以其所有之自用小客車向遠東商銀以動
    產擔保交易之動產抵押方式，借貸十八萬元，並同時間將上開車輛交予其友人張
    清高使用等情供認不諱，惟辯稱：伊是受友人張清高之託而去對保買車，並說分
    期款由他自己給付，但事實上他沒有清償貸款，該部車現在何處伊亦不清楚云云
    。惟查，右揭被告以所有自用小客車一部向遠東商銀設定動產抵押，其後遠東商
    銀再將之轉讓予裕融公司之事實，業據告訴人之代理人王凱中、陳奕中、甲○○
    及乙○○於偵查及本院審理指述稽綦詳，並有動產擔保交易動產抵押設定債權人
    變更登記申請書、動產擔保交易移轉書、車輛動且抵押契約書及貸款契約各一份
    在卷可稽。被告雖辯稱：係友人張清高將該車取走云云，然被告既係附條件買賣
    契約之訂約人，即為動產擔保交易之債務人，自應注意標的物即機車之使用情形
    ，本負有不得任意遷移、出賣、移轉之處分車輛行為及按期繳納分期款之義務，
    不因其是否自行使用該自用小客車而有不同，但被告將該車交由其友人張清高使
    用，並於繳納頭期款後即未繳款，嗣後其友人張清高有否繳款亦不聞問，貸款期
    間亦未與告訴人裕融公司聯絡，致告訴人裕融公司追索無著，足見其有意圖為自
    己不法之利益而將標的物移轉之犯行，被告所辯，顯係事後避重就輕之詞，殊無
    可採。綜上，被告未將自用小客車停放於約定存放地點，任意將該機車移轉他人
    而遷移至他處，事證明確，被告犯行已堪認定。
二、核被告所為，係犯動產擔保交易法第三十八條之意圖不法利益，將標的物移轉罪
    。爰審酌被告於購車迄今，均未與告訴人裕融公司和解，並無清償之誠意，其尚
    欠本利共二十餘萬元，金額非低，惟念及其於最近五年並無前科，有臺灣高等法
    院被告全國前案紀錄表可按等一切情狀，量處如主文所示之刑，並依修正後刑法
    第四十一條第一項前段之規定，諭知易科罰金折算之標準。
據上論斷，應依刑事訴訟法第二百九十九條第一項前段，動產擔保交易法第三十八條
，刑法第十一條前段、修正後第四十一條第一項前段，罰金罰鍰提高標準條例第一條
前段、第二條，判決如主文。
本案經檢察官林弘政到庭執行職務
中      華      民      國      九十二      年      六    月    二十四  日
                                臺灣臺中地方法院刑事第四庭
                                        法  官  楊  真  明
右正本證明與原本無異。
如不服本判決，應於送達後十日內向本院提出上訴狀（須附繕本），上訴於臺灣高等
法院臺中分院。
                                        書記官
中      華      民      國      九十二      年      六    月    二十五  日
附錄本判決論罪科刑法條
動產擔保交易法第三十八條：
  動產擔保交易之債務人，意圖不法之利益，將標的物遷移、出賣、出質、移轉、抵
  押或為其他處分，致生損害債權人者，處三年以下有期徒刑、拘役或科或併科六千
  元以下之罰金。


司法院資訊處製作；財團法人民間司法改革基金會備份。
